臺灣桃園地方法院刑事判決　
109年度訴字第672號
公  訴  人  臺灣桃園地方檢察署檢察官
被      告  黃金龍



上列被告因違反藥事法案件，經檢察官提起公訴（108年度偵字
第20584號），被告於準備程序中就被訴事實為有罪之陳述，經
本院合議庭裁定改由受命法官獨任進行簡式審判程序，本院判決
如下：
    主  文
黃金龍犯轉讓禁藥罪，處有期徒刑參月。扣案如附表一編號一所
示之物沒收銷燬。
    事  實
一、黃金龍明知甲基安非他命為毒品危害防制條例規定之第二級
    毒品，亦為藥事法所規範之禁藥，依法不得轉讓，竟基於轉
    讓第二級毒品甲基安非他命及禁藥之犯意，於民國108年7月
    13日下午6時10分許，在桃園市○○區○○路000號六扇門時尚湯
    鍋餐廳之廁所內，無償轉讓如附表一編號一所示之第二級毒
    品甲基安非他命1包(驗前淨重0.1157公克)予李德賢。嗣黃
    金龍、李德賢於同日晚間6時25分許，在龍潭區北龍路343號
    前，欲駛離其等違規停放之車輛時遭警盤查，並徵得其等同
    意搜索，員警即自李德賢身上扣得如附表一編號一所示之第
    二級毒品甲基安非他命1包(驗前淨重0.1157公克)，另從黃
    金龍身上扣得如附表一編號二、三、四所示之甲基安非他命
    各1包，及如附表一編號五、六所示之塑膠吸管1支、玻璃球
    吸食器1組，始悉上情。
二、案經桃園市政府警察局龍潭分局報告臺灣桃園地方檢察署檢
    察官偵查起訴。
    理  由
壹、程序方面
　　按除被告所犯為死刑、無期徒刑、最輕本刑為3年以上有期
    徒刑之罪或高等法院管轄第一審案件者外，於第一次審判期
    日前之準備程序進行中，被告先就被訴事實為有罪之陳述時
    ，審判長得告知被告簡式審判程序之旨，並聽取當事人、代
    理人、辯護人及輔佐人之意見後，裁定進行簡式審判程序，
    刑事訴訟法第273條之1第1項定有明文。查被告黃金龍所犯
    藥事法第83條第1項之轉讓禁藥罪，係死刑、無期徒刑、最
    輕本刑為3年以上有期徒刑以外之罪，其於準備程序中就被
    訴事實為有罪之陳述，經告知簡式審判程序之旨，並聽取公
    訴人、被告之意見後，本院合議庭爰依首揭規定，裁定由受
    命法官獨任進行簡式審判程序（見本院卷第253頁、第257頁
    ）。是本案之證據調查，依同法第273條之2規定，不受同法
    第159條第1項、第161條之2、第161條之3、第163條之1，及
    第164條至170條所規定證據能力認定及調查方式之限制，合
    先敘明。
貳、實體方面
一、被告就其基於轉讓第二級毒品及禁藥之犯意而為上述犯行，
    業據其於警詢、本院訊問、準備程序及審理中坦承不諱（見
    偵卷第21頁及反面，本院卷第245頁、第256頁、第262頁）
    ，核與證人李德賢於警詢及偵訊中之證述（見偵卷第45頁反
    面至49頁、第155至157頁、第237頁及反面）相符，復有桃
    園市政府警察局龍潭分局搜索扣押筆錄、扣押物品目錄表、
    109年度保字第1000號扣押物品清單及109年度安字第198號
    扣押物品清單（見偵卷第73至77頁、第79頁、第247頁、第2
    51頁）、查獲現場照片（見偵卷第117至119頁）及本院勘驗
    被告於108年7月13日警詢時錄影錄音檔案之結果（見本院卷
    第124至140頁）附卷可查，並有扣案如附表一編號一所示之
    物可佐。且扣案如附表一編號一所示之物檢出第二級毒品「
    甲基安非他命」成分（數量詳如附表一所示），此有台灣檢
    驗科技股份有限公司濫用藥物檢驗報告（檢體編號：108-LL
    154，報告編號：UL/2019/00000000，報告日期：2019/7/30
    ，見本院卷第45頁）存卷可稽。足認被告之自白與事實相符
    ，堪以採信。本案事證明確，被告犯行堪予認定，應依法論
    科。
二、論罪科刑
㈠、按行為後法律有變更者，適用行為時之法律。但行為後之法
    律有利於行為人者，適用最有利於行為人之法律，刑法第2
    條第1項定有明文。查被告行為後，毒品危害防制條例第17
    條第2項，業均於109年1月15日修正公布，並自109年7月15
    日施行，前揭條文修正前、後之比較結果詳如附表二。從而
    ，依刑法第2條第1項前段規定，應適用被告行為時即修正前
    之同條例第17條第2項規定。
㈡、核被告所為，係犯藥事法第83條第1項之轉讓禁藥罪。被告於
    轉讓如附表一編號一所示之第二級毒品甲基安非他命前，持
    有該毒品之低度行為，亦為其嗣後轉讓之高度行為所吸收，
    不另論罪
㈢、刑之加重部分
１、按刑法第47條第1項關於累犯加重規定之「應」加重最低本刑
    （即法定本刑加重），於修法完成前，應暫時調整為由法院
    「得」加重最低本刑（即法官裁量加重），法院於量刑裁量
    時，應具體審酌：①前案被告係故意或過失犯罪；②被告前案
    徒刑之執行完畢是否入監執行完畢、是否易科罰金或易服社
    會勞動而視為執行完畢；③前案徒刑執行完畢後5年以內，再
    犯本次犯行係於5年內初期、中期、末期；④被告再犯之後罪
    是否與前罪屬同一罪質、後罪屬重罪或輕罪；⑤為避免與罪
    責原則相悖，基於罪刑相當及雙重評價禁止原則，並慮及行
    為責任應對應於行為不法內涵，行為不法內涵與法益侵害性
    之程度有關等各種因素，綜合判斷累犯個案有無因加重本刑
    致生行為人所受之刑罰，超過其所應負擔罪責之情形，以符
    合罪刑均衡原則及比例原則（司法院釋字第775號解釋意旨
    參照）。
２、經查，被告前曾犯未經許可寄藏手槍罪，經臺灣士林地方法
    院以101年度訴字第225號判決判處有期徒刑5年8月，併科罰
    金新臺幣12萬元，於102年6月3日入監，復於106年8月2日因
    縮短刑期假釋出監並付保護管束，嗣於107年8月5日保護管
    束期滿，假釋未經撤銷，視為執行完畢等情（下稱前案），
    有前開判決及臺灣高等法院被告前案紀錄表在卷可參（見本
    院卷第233至235頁、第277至284頁），是被告於有期徒刑執
    行完畢後，5年以內故意再犯本案有期徒刑以上之罪，固為
    累犯。惟本院審酌被告前案雖於107年8月5日執行完畢，然
    本案轉讓禁藥罪與前案故意犯未經許可寄藏手槍罪之犯罪類
    型及法益種類不具同一或類似性，非屬同一罪質，因認本案
    尚難以被告前曾犯未經許可寄藏手槍罪之事實，率認其有特
    別惡性或刑罰感應力薄弱等情，爰依上揭解釋意旨，裁量不
    予加重本刑。又被告既未依上揭累犯之規定加重其刑，自毋
    庸於主文及據上論斷欄記載累犯、論以累犯之規定，併此敘
    明。
㈣、刑之減輕部分
１、按修正前毒品危害防制條例第17條第2項：「犯第4條至第8條
    之罪於偵查及審判中均自白者，減輕其刑」規定中，所謂於
    偵查及審判中自白，是指行為人對於自己所為具備構成犯罪
    要件的事實，向職司偵查、審判的公務員坦白陳述而言。至
    於對該當於犯罪構成要件事實在法律上的評價，或對阻卻違
    法、責任的事由，雖有所主張或辯解，但仍屬辯護權的行使
    ，仍不失為自白。再按本條項規定旨在獎勵犯罪行為人悛悔
    ，同時使偵、審機關易於發現真實，以利毒品查緝，俾收防
    制毒品危害之效；從而只須在偵查及審判階段各有一次以上
    的自白，不論該行為人的自白，是出於自動或被動、簡單或
    詳細，並其自白後有無翻異，即應依法減輕其刑。但如檢察
    官未行偵訊，即依其他證據資料逕行起訴，致使被告無從充
    足此偵查中自白之要件，當然影響是類重罪案件被告可能得
    受減刑寬典處遇之機會與權益；於此特別情形，自應解為所
    稱偵查中自白，僅指在偵查中，經進行訊問被告之查證程序
    ，而其坦白承認者而言，不包含未行偵訊，即行結案、起訴
    之狀況。從而，就此例外情況，祇要審判中自白，仍有上揭
    減刑寬典之適用，俾符合該條項規定之規範目的（最高法院
    100年度台上字第654號判決意旨參照）。又按行為人轉讓同
    屬禁藥之第二級毒品甲基安非他命（未達法定應加重其刑之
    一定數量）予成年人（非孕婦），依重法優於輕法之原則，
    擇較重之藥事法第83條第1項轉讓禁藥罪論處，如行為人於
    偵查及歷次審判中均自白，仍應適用毒品危害防制條例第17
    條第2項規定減輕其刑（最高法院109年度台上大字第4243號
    裁定參照）。
２、查被告於警詢、本院訊問、準備程序及審理中，均已對於其
    轉讓第二級毒品及禁藥之犯行為肯定之供述及自白（見偵卷
    第21頁及反面，本院卷第245頁、第256頁、第262頁），業
    如前述，是被告於偵查及審判中均自白其所犯前開轉讓第二
    級毒品及禁藥之犯行，應依修正前毒品危害防制條例第17條
    第2項之規定減輕其刑。
㈤、科刑部分
　　茲審酌被告曾因施用毒品案件，經觀察、勒戒及刑之執行，
    此有臺灣高等法院被告前案紀錄表在卷可憑，其對於毒品之
    危害及轉讓禁藥之違法性，當有明確認識，竟無償轉讓如附
    表一編號一所示之甲基安非他命1包（驗前淨重0.1157公克
    ）予李德賢，戕害他人身心健康，助長毒品散布流通，且危
    害社會治安，其明知此為法所嚴禁，仍鋌而走險為之，所為
    應予非難，惟念其轉讓毒品之數量甚微，犯後雖曾於偵訊中
    否認犯行，然經本院勘驗其警詢時錄影錄音檔案後，終能坦
    承犯行，尚有悔意，兼衡其國中畢業之教育程度（見偵卷第
    27頁）、自陳家庭經濟狀況貧寒、現從事保全、月薪3萬8,0
    00元（見偵卷第19頁，本院卷第263頁），暨其為本案犯行
    之動機、目的、所生危害等一切情狀，量處如主文所示之刑
    。
三、沒收部分
㈠、按查獲之第二級毒品，不問屬於犯罪行為人與否，沒收銷燬
    之，毒品危害防制條例第18條第1項前段定有明文。查扣案
    如附表一編號一所示之物檢出第二級毒品「甲基安非他命」
    成分（數量詳如附表一所示），此有台灣檢驗科技股份有限
    公司濫用藥物檢驗報告（檢體編號：108-LL154，報告編號
    ：UL/2019/00000000，報告日期：2019/7/30，見本院卷第4
    5頁）存卷可稽。是扣案如附表一編號一所示之第二級毒品
    甲基安非他命，係被告所轉讓之毒品，且屬違禁物，除鑑驗
    時滅失部分不再諭知沒收銷燬外，驗餘部分應依毒品危害防
    制條例第18條第1項前段之規定，不問屬於犯罪行為人與否
    ，應宣告沒收銷燬。又盛裝前開毒品之外包裝袋，以現今採
    行之鑑驗方式，包裝袋仍會殘留微量毒品而無法將之完全析
    離，應整體視為毒品之一部，應依毒品危害防制條例第18條
    第1項前段之規定，併宣告沒收銷燬。
㈡、另扣案如附表一編號二、三、四所示之第二級毒品甲基安非
    他命各1包，及如附表一編號五、六所示之塑膠吸管1支、玻
    璃球吸食器1組，均與本案轉讓第二級毒品之犯行無關，且
    均另經本院以109年度壢簡字第16號宣告沒收銷燬（見本院
    卷第274頁），自均不得予以宣告沒收。
據上論斷，應依刑事訴訟法第273條之1第1項、第299條第1項前
段，藥事法第83條，修正前毒品危害防制條例第17條第2項，毒
品危害防制條例第18條第1項，刑法第11條、第2條第1項前段，
判決如主文。
本案經檢察官吳宗憲提起公訴，經檢察官黃鈺斐到庭執行職務。
中　　華　　民　　國　　111 　年　　3 　　月　　25　　日
                    刑事第六庭  法  官  何啓榮
以上正本證明與原本無異。
如不服本判決應於收受判決後20日內向本院提出上訴書狀，並應
敘述具體理由。其未敘述上訴理由者，應於上訴期間屆滿後20日
內向本院補提理由書(均須按他造當事人之人數附繕本)「切勿逕
送上級法院」。 
 　　　　　　　　　　　　　　　書記官　張詠昕
中　　華　　民　　國　　111 　年　　3 　　月　　25　　日
附錄本案論罪科刑法條：藥事法第83條第1項。
明知為偽藥或禁藥，而販賣、供應、調劑、運送、寄藏、牙保、
轉讓或意圖販賣而陳列者，處7年以下有期徒刑，得併科新臺幣5
千萬元以下罰金。
犯前項之罪，因而致人於死者，處7年以上有期徒刑，得併科新
臺幣1億元以下罰金；致重傷者，處3年以上12年以下有期徒刑，
得併科新臺幣7千5百萬元以下罰金。
因過失犯第1項之罪者，處2年以下有期徒刑、拘役或科新臺幣5
百萬元以下罰金。
第1項之未遂犯罰之。
附表一（扣案物）：
編號 物品名稱、外觀及數量(含細項)  鑑驗結果 相關卷頁 一 結晶顆粒1包。 驗前含袋毛重0.31公克、驗前淨重0.1157公克、驗餘淨重0.1135公克。 含有第二級毒品甲基安非他命成分。 ㈠、台灣檢驗科技股份有限公司濫用藥物檢驗報告（檢體編號：108-LL154，報告編號：UL/2019/00000000，報告日期：2019/7/30，見本院卷第45頁）。 ㈡、桃園市政府警察局龍潭分局龍潭派出所扣押物品目錄表及109年度安字第198號扣押物品清單（見偵卷第79頁、第251頁） 二 結晶顆粒1包。 驗前含袋毛重0.62公克、驗前淨重0.1769公克、驗餘淨重0.175公克。 含有第二級毒品甲基安非他命成分。 ㈠、台灣檢驗科技股份有限公司濫用藥物檢驗報告（檢體編號：108-LL153，報告編號：UL/2019/00000000，報告日期：2019/7/30，見偵卷第253頁）。 ㈡、桃園市政府警察局龍潭分局龍潭派出所扣押物品目錄表及109年度安字第198號扣押物品清單（見偵卷第79頁、第251頁）。 三 結晶顆粒1包。 驗前含袋毛重0.95公克、驗前淨重0.8249公克、驗餘淨重0.823公克。 含有第二級毒品甲基安非他命成分。 ㈠、台灣檢驗科技股份有限公司濫用藥物檢驗報告（檢體編號：108-LL153，報告編號：UL/2019/00000000，報告日期：2019/7/30，見偵卷第255頁）。 ㈡、桃園市政府警察局龍潭分局龍潭派出所扣押物品目錄表及109年度安字第198號扣押物品清單（見偵卷第79頁、第251頁）。 四 結晶顆粒1包。 驗前含袋毛重1.10公克、驗前淨重0.9666公克、驗餘淨重0.9647公克。 含有第二級毒品甲基安非他命成分。 ㈠、台灣檢驗科技股份有限公司濫用藥物檢驗報告（檢體編號：108-LL153，報告編號：UL/2019/00000000，報告日期：2019/7/30，見偵卷第257頁）。 ㈡、桃園市政府警察局龍潭分局龍潭派出所扣押物品目錄表及109年度安字第198號扣押物品清單（見偵卷第79頁、第251頁）。 五 塑膠吸管。 1支。 未檢驗。 桃園市政府警察局龍潭分局龍潭派出所扣押物品目錄表及109年度保字第1000號扣押物品清單（見偵卷第79頁、第247頁）。 六 玻璃球吸食器。 1組。 未檢驗。 桃園市政府警察局龍潭分局龍潭派出所扣押物品目錄表及109年度保字第1000號扣押物品清單（見偵卷第79頁、第247頁）。 
附表二（新舊法比較）：
比較法條 現行條文 修正前條文 新舊法比較結果 109年1月15日修正，109年7月15日施行前、後之毒品危害防制條例第17條第2項。 犯第4條至第8條之罪於偵查及歷次審判中均自白者，減輕其刑。 犯第4條至第8條之罪於偵查及審判中均自白者，減輕其刑。 現行條文規定犯販賣毒品罪者，須於偵查及「歷次」審判中均自白，方得依該條規定減輕其刑，相較於修正前除偵查中自白外，僅須於審判中「曾經」自白即可減刑之規定而言，自以修正前毒品危害防制條例第17條第2項之規定對被告較為有利。